臺灣高雄地方法院刑事判決　　　　　 110年度審易緝字第23號
公　訴　人　臺灣高雄地方檢察署檢察官
被　　　告　吳梅春



上列被告因恐嚇案件，經檢察官提起公訴（108年度偵字第00000
號），本院判決如下：
    主  文
吳梅春無罪。
    理  由
一、起訴意旨略以：被告吳梅春於民國108年4月29日21時30分許
    ，接獲友人劉志忠之電話邀約前往高雄市○○區○○路00○
    0號「今聲KTV」包廂內，與友人劉志忠相偕飲酒作樂，席間
    被告進入包廂內與劉志忠聊天時，許紹棟因細故與被告發生
    齟齬後，先徒手毆打吳梅春，吳梅春不甘示弱，竟基於恐嚇
    之犯意，隨即前往「今聲KTV」廚房內拿取菜刀及鍋子等物
    品，許紹棟見狀立即逃出包廂，然被告仍持菜刀追逐許紹棟
    ，以此加害許紹棟生命、身體之舉動使其心生畏懼，致生危
    害於人身安全，被告於追逐許紹棟期間，接續前開恐嚇之犯
    意，向許紹棟恫稱：「我要殺死你」等語，致許紹棟心生畏
    懼。因認被告涉嫌刑法第305條恐嚇罪等語。
二、①按犯罪事實應依證據認定之，無證據不得認定犯罪事實；
    不能證明被告犯罪者，應諭知無罪之判決，刑事訴訟法第15
    4條第2項、第301條第1項分別定有明文。②又事實之認定，
    應憑證據，如未能發現相當證據，或證據不足以證明，自不
    能以推測或擬制之方法，為裁判基礎；且認定犯罪事實所憑
    之證據，雖不以直接證據為限，間接證據亦包括在內，然而
    無論直接證據或間接證據，其為訴訟上之證明，須於通常一
    般之人均不致有所懷疑，而得確信其為真實之程度者，始得
    據為有罪之認定，倘其證明尚未達到此一程度，而有合理之
    懷疑存在而無從使事實審法院得有罪之確信時，即應由法院
    為諭知被告無罪之判決（最高法院40年台上字第86號判例、
    76年台上字第4986號判例意旨參照）。③復按被害人關於被
    害經過之陳述，常意在使被告受刑事訴追，其證明力自較無
    利害關係之一般證人之證言薄弱，依刑事訴訟法第156條第2
    項規定之相同意旨，自應認有補強證據之必要，以增強其陳
    述之憑信性。而此之補強證據，係指與構成犯罪事實具有關
    聯性，毋需依附於被害人之陳述即足以證明待證事實之一部
    或全部，而具有獨立之證據價值而言；且必被害人證述之被
    害經過與供為擔保之補強證據，俱無瑕疵可指，始足據為判
    決之基礎。若證據本身存有瑕疵，在瑕疵未究明前，事實審
    法院仍採為有罪之根據，則其自由判斷之職權行使，即不得
    謂非逾越範圍，最高法院101年台上字第6092號判決可資參
    照。
三、檢察官認被告涉犯上開罪嫌，係以告訴人許紹棟於警詢及偵
    查中之證述；證人林忠松、劉志忠、黃善於另案警詢及偵查
    時之證述；現場監視器畫面光碟1張；監視錄影畫面翻拍照
    片3張；現場蒐證照片5張為其主要論據。
四、訊據被告吳梅春堅決否認前揭犯行，辯稱：當時在卡拉OK，
    我才是被害者，我現在臉上還有傷痕，我沒有出言恐嚇許紹
    棟，也沒有拿菜刀，我只有拿鍋蓋跟鏟子，因為許紹棟喝醉
    酒上前來打我，我拿鍋蓋、鏟子要防衛，後來許紹棟追殺我
    ，我住院住了九天，法院有判許紹棟六個月等語。
五、經查：
㈠、①告訴人許紹棟於108年5月16日至警局報案，供稱：我於10
    8年4月29日21時30分許，在油管路88-2號（金聲KTV）裡，
    與一名女子因為酒後發生口角，我有朝他踹了一腳，並拿椅
    子丟他，但是沒丟到，我走出店外面的時候，看到該名女子
    拿炒菜鍋跟菜刀衝向我，我見狀就往店外跑，該名女子一直
    追我，並說要殺死我，我感到威脅，故至所報案等語（見警
    二卷第9頁）。②又告訴人許紹棟於108年7月4日於偵訊時亦
    表示：剛開始吳梅春來KTV時，我和劉志忠、黃善在一起喝
    酒，我就叫吳梅春請2瓶啤酒，吳梅春就嗆我「跟你不認識
    為何要請你喝酒」，我聽了不爽就踹她，她就跑去廚房，現
    場KTV老闆說了一些話讓我聽了不高興，我就打老闆，後來
    劉志忠跟黃善就叫我出去，吳梅春突然拿鍋鏟和菜刀衝出來
    ，我就被她追到外面，她還嗆我「我瘋起來會把你殺死」，
    後來我為了保護自己，就拿椅子往她身上丟等語（見偵二卷
    第22頁）。③然而，告訴人於前揭時、地，先徒手毆打被告
    ，再持椅子毆打被告致倒地昏厥，被告因而受有左眶底骨折
    、左臉部挫傷和裂傷、頭部雙側太陽穴上方瘀腫、雙手掌瘀
    青腫脹、左小指瘀青挫傷、左右手肘挫傷瘀青、上唇裂傷及
    腦震盪等情，業經本院以108年度簡字第2698號判處告訴人
    有期徒刑6月確定（下稱前案），有前揭判決附卷可查（見
    院二卷第9頁）。④但告訴人於108年5月1日之前案第一次製
    作筆錄時，卻稱：我於108年4月29日21時30分許，在高雄市
    ○○區○○路0000號（金聲KTV）內，跟吳梅春因酒後發生
    口角，我有先用腳踹他，之後他就跑去廚房一直罵我，我朝
    他丟椅子過去，但是沒有打到他，後來劉志忠把我拉出去店
    外面，叫我回家了，可是吳梅春從廚房拿一支炒菜鍋跟一把
    菜刀跑出來追我：我跑到店門口的時候拿了一張鐵椅攻擊他
    ，要搶他的菜刀等語（見警一卷第5頁），是以告訴人於前
    案中，並未提及被告曾對其恐嚇「我瘋起來會把你殺死」乙
    節，是以告訴人之前揭指訴是否屬實，應有確切之補強證據
    為宜。
㈡、證人林忠松於前案警詢時證稱：於108年4月29日晚上，當時
    我與劉志忠、一名男子（綽號楝仔）、吳梅春、黃善於鳳山
    區油管路88-2號金聲KTV同一桌喝酒，但是我是面向店外面
    ，我突然看到吳梅春跑去廚房，手拿炒菜鍋跟菜刀揮舞，吳
    梅春跟楝仔就跑出去店外面，後來吳春梅把東西拿回廚房歸
    還後，又走出店外，我就聽到有女生的慘叫聲，我連忙出去
    店外面查看，吳梅春已經倒在地上，棟仔拿鐵椅毆打吳梅春
    及用腳踹吳梅春等語（見警一卷第25頁至第26頁）；惟證人
    林忠松於前案偵訊時卻證稱：店是我開的，我自己一個人坐
    在那邊喝酒，我有看到吳梅春到廚房拿菜刀跟鍋鏟互敲，敲
    的很大聲，其他的過程我都沒有看到等情（見偵一卷第53頁
    ）。然考量證人林忠松係面向外面，究竟有無看清楚被告是
    拿菜刀跟鍋鏟互敲，抑或是拿鍋子跟鍋鏟互敲，不無疑義，
    實難據此補強告訴人之前揭證述。
㈢、證人劉志忠於前案偵訊時曾證稱：我一開始是和許紹棟在喝
    酒，當天朋友請喝高粱酒，許紹棟喝醉了，吳梅春在家裡喝
    了6罐啤酒後說要來，我說人家店要關了不要來，後來吳梅
    春還是來了，說要請我喝2罐酒，許紹棟說請喝酒要有誠意
    ，不要只請2罐，吳梅春說我要請人關你什麼事，他們就互
    相爭執起來，我看到許紹楝先揮拳打吳梅春，吳梅春就去廚
    房拿菜刀和鍋子，我有先抓住許紹楝，但是抓不住，我看到
    吳梅春拿菜刀過來，許紹棟跑到對面的停車場，吳梅春拿菜
    刀要砍許紹棟，但是沒有砍到，結果我也沒有出去，我有看
    到許紹楝拿椅子打吳梅春，之後就聽到吳梅春唉一聲，我出
    去看，看到吳梅春倒在地上，許紹楝人也在那裡，後來走進
    店裡等詞（見偵一卷第53頁至第54頁）。但是，證人劉志忠
    於前案警詢時係證稱：吳梅春於108年4月30日21時30分許，
    來鳳山區油管路88-2號金聲KTV找我，她跟我、我朋友黃善
    、一名男子（綽號棟仔）同一桌喝酒，吳梅春與楝仔因酒後
    發生口角，楝仔就出手揍吳春梅一拳，吳春梅就去廚房拿鐵
    鍋跟「疑似菜刀」的東西，追楝仔追到馬路上，我跟出去的
    時候就看到楝仔踹吳梅春，吳梅春倒地後，楝仔還拿鐵椅毆
    打吳梅春，楝仔毆打完吳梅春就逃逸了等語（見警一卷第27
    頁至第28頁），是以證人劉志忠究竟看到被告是拿菜刀，抑
    或「疑似菜刀」的東西，不無疑義；況且，被告辯稱其是拿
    鍋鏟，而自遠方乍看鍋鏟之外觀，與菜刀相似，不無誤認之
    可能。
㈣、何況，無法確認被告是否拿菜刀者，不止劉志忠一人，證人
    黃善於警詢時亦證稱：於108年4月30日21時30分許，我與朋
    友劉志忠、一名男子（綽號楝仔）於鳳山區油管路88-2號金
    聲KTV同一桌喝酒，吳梅春就進來跟我們一起喝酒，後來吳
    梅春跟楝仔因酒後發生口角衝突，楝仔出手揍吳春梅一拳，
    吳春梅去廚房拿鐵鍋跟「疑似菜刀」的東西，追楝仔追到馬
    路上，我就躲起來等情（見警一卷第29頁）；參以證人林忠
    松、劉志忠、黃善當時皆有喝酒，渠等意識是否能區辦被告
    是拿菜刀或鍋鏟，實有可疑之處。故前揭證人之證述皆無法
    補強告訴人之指訴。
㈤、又現場監視器畫面光碟1張；監視錄影畫面翻拍照片3張；現
    場蒐證照片5張，均無被告持菜刀之確切影像，而由被告遭
    告訴人毆傷倒地之照片，亦無告訴人所謂被告持菜刀之跡象
    （見警一卷第31頁）。衡情，被告若持菜刀追殺告訴人，被
    告嗣後遭告訴人毆傷倒地後，菜刀應留置於現場，但卻無相
    關事證，可供證明被告確有持菜刀追殺告訴人之事實。
㈥、何況，當日被告遭告訴人毆打，受有「左眶底骨折、左臉部
    挫傷和裂傷、頭部雙側太陽穴上方瘀腫、雙手掌瘀青腫脹、
    左小指瘀青挫傷、左右手肘挫傷瘀青、上唇裂傷及腦震盪」
    等情，有高雄長庚紀念醫院診斷證明書1份、照片18張存卷
    可查（見警一卷第21頁、偵一卷第37頁至第42頁），觀之吳
    梅春所受之傷勢，絕非單純遭椅子砸傷而已，更有近距離毆
    打之傷勢，是以證人劉志忠前揭證稱：看到許紹棟踹吳梅春
    等情為真，是以倘被告有持刀恐嚇告訴人，告訴人豈敢近距
    離踹被告，故被告前揭辯解，並非無稽。
六、綜上所述，檢察官所舉前開證據，尚不足使本院達於通常一
    般之人均不致有所懷疑，而得確信被告有恐嚇之犯行，且其
    指出證明之方法，尚無從說服法院以形成被告有罪之心證，
    依罪證有疑利於被告之證據法則及前揭最高法院之見解，本
    院自不能僅憑告訴人之指訴及證人林忠松、劉志忠、黃善有
    疑義之證述，在無其他客觀物證之情況下，遽為不利被告之
    認定。揆之首開說明，自應為被告無罪之諭知。
據上論斷，應依刑事訴訟法第301 條第1 項前段，判決如主文。
本案經檢察官郭來裕提起公訴，檢察官范文欽到庭執行職務。
中    華    民    國   110    年    12    月    9     日
                  刑事第五庭  法  官  陳川傑
以上正本證明與原本無異。
如不服本判決應於收受判決後20日內向本院提出上訴書狀，並應
敘述具體理由。其未敘述上訴理由者，應於上訴期間屆滿後20日
內向本院補提理由書(均須按他造當事人之人數附繕本)「切勿逕
送上級法院」。
因疫情而遲誤不變期間，得向法院聲請回復原狀。
中    華    民    國   110    年    12    月    9     日
                              書記官  王翌翔